【裁判字號】    90,交上易,1449
【裁判日期】    901009
【裁判案由】    過失致死
【裁判全文】
臺灣高等法院臺南分院刑事判決                                        行股
    上  訴  人
    即  被  告  乙  ○  ○
    選任辯護人  李  慧  千
右上訴人因過失致死案件，不服臺灣臺南地方法院九十年度交訴字第四十四號中華民
國九十年七月十七日第一審判決（起訴案號：臺灣臺南地方法院檢察署八十九年度偵
字第一０四七三號），提起上訴，本院判決如左：
    主      文
原判決撤銷。
乙○○因過失致人於死，處有期徒刑柒月。
    事      實
乙○○於民國（下同）八十九年七月十五日下午七時四十分許，駕駛車牌ＪＴＩ─三
八六號重型機車，沿臺南縣新市鄉大營村由西向東方向行駛，途經大營村大營路三二
五─二號時，因該處照明設備未運作視距不良，本應注意行駛時駕駛人應注意車前狀
況，並隨時採取必要之安全措施，且依當時天候晴朗，路面乾燥無缺陷，道路上未有
任何障礙物，亦無不能注意之情事，詎其竟疏未注意車前狀況貿然前行，適有亦疏未
注意左右來車，而由陳（檢察官誤繕為陳兜）騎乘之腳踏車，自大營村大營路三二
六號住處，貿然穿越該劃設分向限制線禁止穿越路段斜向駛來，其見狀避煞不及，致
其機車左側把手擦撞陳腳踏車右側把手，陳因而人車倒地並受有顱內出血等傷害
，經送醫急救延至同月十七日零時不治死亡，而其機車則因倒地滑行約十六．七公尺
始靜止，並於犯罪未被有偵查權之公務員或機關發覺前，即向臺南縣警察局善化分局
警員自首，進而接受裁判。案經陳之配偶丙○暨乃子甲○○訴請臺灣臺南地方法院
檢察署檢察官偵查起訴。
    理      由
一、上訴人即被告乙○○右揭過失肇事致被害人陳死亡之事實，已迭據其先後在偵
    查中及本院審理時供承不諱，並有交通事故調查報告表、肇事現場照片在卷足稽
    ，且被害人確因本件車禍死亡，亦經檢察官督同檢驗員相驗屍體屬實，填有勘驗
    筆錄、驗斷書、及相驗屍體證明書存卷可佐。按本件肇事地點係在被害人住處前
    之車道上，二車撞擊後，被害人騎乘之腳踏車停留於分向限制線上，距腳踏車東
    向一．四公尺，與分向限制線平行一公尺處，留有被害人血跡，該血跡東向留有
    被告機車刮地痕五．一公尺，被告之機車停留於腳踏車之東側，二車車輪最遠處
    相距約十六．七公尺等情，既有上開道路交通事故調查報告表及現場照片為憑，
    再參諸告訴人丙○指稱：被害人生前之行進方向，為自住處穿越車道，擬往大營
    方向之社區活動中心，車禍後腳踏車是倒在死者腳邊，為方便救護才移動等語乙
    情，顯見被害人應係受撞後即人車倒地無疑。次就原審履勘雙方肇事車輛之勘驗
    筆錄及車損照片觀之，雖認被害人所騎乘之腳踏車左側把手塑膠護套有脫落，後
    輪車輪蓋末端有輕微凹陷；另認被告所騎機車車頭方向燈上方及前輪蓋有擦痕，
    右側車身有擦痕，左側照後鏡破裂等情。然因告訴人丙○已稱該左側把手塑膠護
    套於車禍前業已脫落，且被告所騎機車撞及被害人之腳踏車後，猶滑行十六．七
    公尺，加以被害人之腳踏車車後並無嚴重毀損情事，亦足見兩車應係把手相互擦
    撞，而非被告之機車車頭撞及被害人之腳踏車後車輪，且依兩車相撞位置及被害
    人與腳踏車均倒於近分向限制線附近各情觀之，更足認被害人應係於甫穿越車道
    之分向限制線時，即遭騎駛在車道靠分向限制線之被告撞及至明。按汽車行駛時
    ，駕駛人應注意車前狀況，並隨時採取必要之安全措施，以防發生危險，道路交
    通安全規則第第九十四條第三項規定甚明，被告騎機車自應遵行各該交通安全規
    則，且依當時現場路況，雖照明設備未運作致視距不良，然仍天候晴朗、路面乾
    燥無缺陷、道路上未有任何障礙物，且其所騎機車之車前大燈及鄰近住宅建物亦
    有照明設備，堪供其行進間照明之用，客觀上亦無不能注意之情事，乃其竟疏未
    注意及此致肇本件車禍，其過失之咎委難辭卸。況本件肇事責任經送臺灣省臺南
    區行車事故鑑定委員會，及臺灣省車輛行車事故覆議鑑定委員會鑑定結果，亦均
    認被告駕駛重機車未注意車前狀況為肇事次因，被害人騎腳踏車違規穿越未注意
    左右來車為肇事主因，復有該二鑑定委員會八十九年九月一日南鑑字第八九０九
    五０號函所附之鑑定意見書，及九十年六月四日府覆議字第九００八一三號函各
    一份在卷足參，被告之過失責任，益信而有徵。雖被害人未注意左右來車，貿然
    穿越劃設分向限制線禁止穿越路段，亦與有重大過失，惟被告既有如前之過失，
    即不能因此而得解免其刑責，且其過失駕車肇事行為，與被害人之死亡結果間，
    亦具有相當之因果關係。本件事證已臻明確，被告之犯行洵堪認定，應予依法論
    科。
二、核被告所為，係犯刑法第二百七十六條第一項之過失致死罪。其於肇事後，犯罪
    未被有偵查權之公務員或機關發覺前，即向臺南縣警察局善化分局警員自首，既
    有卷附之警訊筆錄及上開道路交通事故調查報告表報案人欄之記載足稽，且進而
    接受法院裁判，自應依自首規定減輕其刑。原審據予論罪科刑，固非無見。惟查
    原判決於理由欄疏未論及被害人亦與有過失之適用，已有未洽；且原判決於理由
    欄多處記載被害人係騎機車，亦與事實不符。被告上訴意旨，指摘原判決量刑過
    重不當，為有理由，且原判決復有上開可議之處，自應由本院將原判決予以撤銷
    改判。爰審酌被告之素行、過失程度、被害人與有過失、被害人所受損害、其犯
    後態度，及其犯後急欲與被害人家屬和解，祇因賠償金額談不攏，致迄未達成民
    事和解等一切情狀，改對其量處有期徒刑七月，以資懲儆。
三、據上論斷，應依刑事訴訟法第三百六十九條第一項前段、第三百六十四條、第二
    百九十九條第一項前段，刑法第二百七十六條第一項、第六十二條前段，罰金罰
    鍰提高標準條例第一條前段，判決如主文。
本案經檢察官林炎昇到庭執行職務。
中      華      民      國    九十      年      十      月      九      日
                                  臺灣高等法院臺南分院刑事第二庭
                                      審判長法官  游  明  仁
                                            法官  蘇  重  信
                                            法官  林  永  茂
右正本證明與原本無異。
不得上訴。
                                      法院書記官  劉  岳  文
中      華      民      國    九十      年      十      月      九      日
刑法第二百七十六條第一項：
因過失致人於死者，處二年以下有期徒刑、拘役或二千元以下罰金。


司法院資訊處製作；財團法人民間司法改革基金會備份。
